臺灣新北地方法院行政訴訟判決
111年度交字第528號
原      告  徐明煌  
被      告  新北市政府交通事件裁決處
                      設新北市○○區○○路○段000號2樓
代  表  人  李忠台    住同上
訴訟代理人  黃曉妍    律師
                      住台北市○○區○○○路○段0號5樓之
                        1
上列當事人間因交通裁決事件，原告不服被告民國111年7月15日
新北裁催字第48-CP0000000號違反道路交通管理事件裁決，向本
院提起行政訴訟，本院判決如下：
    主  文
一、原告之訴駁回。
二、訴訟費用新臺幣參佰元由原告負擔。
    事實及理由
壹、程序方面：原告不服被告所為道路交通管理處罰條例第8 條
    之裁決而提起撤銷訴訟，依行政訴訟法第237 條之1 ，應適
    用交通裁決事件訴訟程序。本件因卷證資料已經明確，本院
    依同法第237 條之7 規定，不經言詞辯論，逕為裁判。
貳、實體方面：
一、爭訟概要：緣原告徐明煌名下車牌號碼000-0000號普通重型
    機車（下稱系爭機車）於民國（下同）111年6月10日17時51
    分，行經板橋區民權路與中正路交叉口時，因有「駕駛人轉
    彎不依規定使用方向燈」之違規，經民眾於111年6月16日檢
    具違規影片向新北市政府警察局板橋分局(下稱原舉發機關)
    檢舉，經原舉發機關檢視違規影像後認違規事證明確，爰於
    111年6月22日填製新北市警交大字第CP0000000號舉發違反
    道路交通管理事件通知單予以舉發，記載應到案日期為111
    年8月6日前，案件於舉發當日移送被告，原告於111年6月30
    日提出申訴，案經原舉發機關及相關機關重新查處本件相關
    事證及違規事實，認定原告有「汽車駕駛人未依規定使用方
    向燈」之違規事實，乃依道路交通管理處罰條例第42條及違
    反道路交通管理事件統一裁罰基準表等規定，於111年7月15
    日以新北裁催字第48-CP0000000號違反道路交通管理事件裁
    決書（下稱原處分），裁處原告罰鍰新臺幣（下同）1,200
    元。原告不服，遂提起本件行政訴訟。
二、原告起訴主張及聲明：
㈠、主張要旨：
⑴、按「行車轉向」之轉向，係指車輛之軌跡非依原方向繼續行
    駛之情形（包含轉彎），汽車行經彎道時，是否構成轉向行
    為而應使用方向燈，如車輛係依該條道路線型轉彎行駛（例
    如車輛於北宜公路依該路型彎道行駛）時，非屬車輛不依該
    道路原方向行駛之轉向行為，駕駛人即不需顯示方向燈（臺
    灣臺北地方法院109年度交字第455號判決參照）。本件原告
    係沿新北市板橋區中正路往國光路方向行駛，行經中正路與
    民權路口遭民眾錄影檢舉，依原告之行車動向，該處係屬倒
    Y字路口（如後附GOOGLE地圖），車輛除非向右後方轉彎沿
    民權路行駛，否則僅能往前續行沿中正路行駛，此從該處地
    面亦標繪直行標線可見一般（如後附現場照片）。
⑵、準此，系爭路口既非屬Y字、T字或十字路口等構成車輛轉向
    之路口，且原告亦非向右後方轉彎沿民權路方向行駛，而係
    往前續行依中正路之線型轉彎行駛，依前開說明，即無使用
    方向燈之必要，舉發機關認事用法顯有違誤。爰狀請貴院判
    決如訴之聲明。
㈡、聲明：⑴原處分撤銷。⑵訴訟費用由被告負擔。
三、被告答辯及聲明：
㈠、答辯要旨：　　
⑴、檢視本件檢舉影片內容(附件一「Z0000000000000000000-0.m
    ov」，畫面時間：17:51:50至17:51:57)，並同時輔以原告
    違規行向示意圖(被證6)，原告騎乘系爭機車行駛於中正路
    上，於行經中正路與民權路交叉口時，路面劃有2條行車引
    導線，做為引導行經車輛往中正路或民權路轉彎之界限，又
    該路口為斜交路口，原告沿該引導線往中正路方向駛去，應
    屬轉彎行為，自應依上開安全規則顯示左轉方向燈，有新北
    市政府交通局回覆函(被證7)在卷可供佐證，然於其轉彎期
    間，均未見系爭機車顯示左側方向燈，核其行為確有「轉彎
    不依規定使用方向燈」之違規屬實，為處罰條例第42條規制
    效力所及，被告據此作成裁罰處分，應無不當。
⑵、原告雖主張其係沿中正路騎乘，不屬轉彎行為，惟如上述說
    明，原告整體行向往左，且當時路口號誌顯示為圓形綠燈，
    依道路交通標誌標線號誌設置規則第206條規定，於無其他
    標誌、標線禁制或指示下，圓形綠燈表示准許車輛直行或左
    、右轉，考量顯示方向燈之目的係為使其他用路人得預知該
    車之行車動向而為安全之措施，若未打方向燈可能影響後方
    車輛之行車安全，系爭路口為斜交路口(Y字路口)，於路口
    號誌顯示圓形綠燈時，後車無法預知系爭汽車欲行駛方向為
    何，自應循安全規則第109條第2項規定顯示行駛方向側之方
    向燈，以達防禦駕駛之目的；另於原舉發機關檢附之新北市
    政府交通局109年4月29日新北交工字第1090743009號函內容
    (被證4)，就『沿中正路左轉中正路往北方向是否屬轉彎行為
    』，略以:「經查案址為斜交路口，中正路往北方向為左轉彎
    ，係屬轉彎行為，需依道路交通安全規則第91條及第102條
    規定行駛。」等語回復，故行經該路段之用路人自應依規定
    顯示方向燈，原告主張尚不足作為解免其行政法上義務之理
    由，仍應依規定使用方向燈，本件處分之作成並無不當，應
    予以維持。
⑶、再者，原告既為合法考領機車駕駛執照之人，有機車車籍查
    詢資料及駕駛人基本資料為憑（被證8），其對上述規定應
    知之甚詳，並應確實遵守，是原告前揭所述，無非單方所執
    之詞，委無足取。綜上所述，被告依法裁處，應無違誤。原
    告之訴為無理由，陳請判決如答辯聲明所載，以維法紀。
㈡、聲明：⑴原告之訴駁回。⑵訴訟費用由原告負擔。
四、爭執事項：
㈠、原告主張路口屬倒Y字路口，車輛除非向右後方轉彎沿民權路
    行駛，否則僅能往前續行沿中正路行駛，並無使用方向燈之
    必要，其理由是否可採?
㈡、原告主張其係往前續行依中正路之線型轉彎行駛，並非轉彎
    車道，無使用方向燈之必要，其理由是否可採?　　
五、本院的判斷：
㈠、前提事實：爭訟概要欄所載之事實，除上開爭點事項外，其
    餘事實業據原告於起訴狀所不爭執，且有民眾檢舉明細、新
    北市警交大字第CP0000000號舉發違反道路交通管理事件通
    知單、案件移送紀錄及合法送達資料、原告於111年6月30日
    交通違規申訴書、新北市政府警察局板橋分局111年7月7日
    新北警板交字第1113905422號函附採證照片、新北市政府交
    通局109年4月29日新北交工字第1090743009號函、新北裁催
    字第48-CP0000000號違反道路交通管理事件裁決書及送達證
    書、新北市政府警察局板橋分局111年8月29日新北警板交字
    第1113916405號函附採證照片、新北市政府交通局111年9月
    2日新北交工字第1111632663號函、機車車籍查詢資料及駕
    駛人基本資料、採證光碟等資料（見本院卷第53頁至第93頁
    ）足資佐證，此事實應堪認定。
㈡、本件應適用之相關法令：
⑴、道路交通標誌標線號誌設置規則第188條第1項、第2項第2款
    ：「指向線，用以指示車輛行駛方向。以白色箭頭劃設於車
    道上。本標線設於交岔路口方向專用車道上與禁止變換車道
    線配合使用時，車輛須循序前進，並於進入交岔路口後遵照
    所指方向行駛。」、「本標線之式樣，依其目的規定如下：
    二、指示轉彎：弧形箭頭。」。
⑵、道路交通標誌標線號誌設置規則第189條第1、2項規定:「路
    口行車導引線，用以導引車輛行經路口之直行、轉彎的界限
    ，依實際需要劃設之。本標線為白虛線，線寬十公分，線段
    與間距均為五十公分。」
⑶、道路交通安全規則第1 條：「本規則依道路交通管理處罰條
    例第九十二條第一項規定訂定之。」。
⑷、道路交通安全規則第2 條第1 項第1 款：「本規則用詞，定
    義如下：一、汽車：指在道路上不依軌道或電力架線而以原
    動機行駛之車輛（包括機車）。」
⑸、道路交通安全規則第91條第1 項第2 款：「行車遇有轉向、
    減速暫停、讓車、倒車、變換車道等情況時所用之燈光及駕
    駛人之手勢，應依下列規定：二、左轉彎時，應先顯示車輛
    前後之左邊方向燈光，或由駕駛人表示左臂平伸，手掌向下
    之手勢。」。
⑹、道路交通安全規則第109 條第2 項第2 款：「汽車駕駛人，
    應依下列規定使用方向燈：二、左（右）轉彎時，應先顯示
    車輛前後之左（右）邊方向燈光；變換車道時，應先顯示欲
    變換車道方向之燈光，並應顯示至完成轉彎或變換車道之行
    為。」。
⑺、道路交通管理處罰條例第3 條第8 款：「本條例用詞，定義
    如下：八、車輛：指非依軌道電力架設，而以原動機行駛之
    汽車（包括機車）、慢車及其他行駛於道路之動力車輛。」
    。
⑻、道路交通管理處罰條例第7條之1第1項第4款、第2項：「民眾
    對於下列違反本條例之行為者，得敘明違規事實並檢具違規
    證據資料，向公路主管或警察機關檢舉：四、第四十二條。
    」、「公路主管機關或警察機關對於第一項之檢舉，經查證
    屬實者，應即舉發。但行為終了日起逾七日之檢舉，不予舉
    發。」。
⑼、道路交通管理處罰條例第42條：「汽車駕駛人，不依規定使
    用燈光者，處新臺幣一千二百元以上三千六百元以下罰鍰。
    」。
⑽、按「本細則依道路交通管理處罰條例第九十二條第四項規定
    訂定之。」、「處理違反道路交通管理事件之程序及統一裁
    罰基準，依本細則之規定辦理。前項統一裁罰基準，如附件
    違反道路交通管理事件統一裁罰基準表。」，違反道路交通
    管理事件統一裁罰基準及處理細則第1 條、第2 條第1 項、
    第2 項分別亦有明定，是違反道路交通管理事件統一裁罰基
    準及處理細則即係基於法律之授權所訂定，而該處理違反道
    路交通管理事件之統一裁罰基準（即「違反道路交通管理事
    件統一裁罰基準表」）已考量「違反事件」、「法條依據」
    、「法定罰鍰額度或其他處罰」、「違規車種類別或違規情
    節」、「期限內繳納或到案聽候裁決者」、「逾越應到案期
    限30日內，繳納罰鍰或到案聽候裁決者」、「逾越應到案期
    限30日以上60日以內，繳納罰鍰或到案聽候裁決者」、「逾
    越應到案期限60日以上，繳納罰鍰或逕行裁決處罰者」等因
    素，作為裁量之標準，並未違反授權之目的及裁量權之本質
    ，是其不僅直接對外發生效力，且被告亦應受其拘束而適用
    之。㈢
㈢、檢視採證照片所示（見本院卷第83頁、84頁下方照片）：畫
    面時間：（17:51:50至17:51:52)，原告騎乘系爭機車行駛
    於中正路上，於行經中正路與民權路交叉口時，路面劃有2
    條行車引導線，做為引導行經車輛往中正路或民權路轉彎之
    界限，又該路口為斜交路口，畫面時間：（17:51:56)原告
    沿該引導線往中正路方向駛去（見本院卷第84頁上方照片)
    ，應屬轉彎行為，自應依上開安全規則顯示左轉方向燈，此
    有違規行向示意圖可參（見本院卷第85頁)，佐以新北市政
    府交通局111年9月2日新北交工字第1111632663號函覆意旨
    略以「說明二：查案址係斜交路口，往新海橋方向屬轉彎行
    為，應依道路交通安全規則第91條、第102條規定行駛。」
    （見本院卷第87頁），足見其轉彎期間，未見系爭機車顯示
    左側方向燈，核其行為確有「轉彎不依規定使用方向燈」之
    違規屬實，為道路交通管理處罰條例第42條規制效力所及，
    被告據此作成裁罰處分，核無違誤。
㈣、原告以上開主張要旨置辯。惟查：
⑴、如上述說明，原告整體行向往左，且當時路口號誌顯示為圓
    形綠燈，依道路交通標誌標線號誌設置規則第206條規定，
    於無其他標誌、標線禁制或指示下，圓形綠燈表示准許車輛
    直行或左、右轉，考量顯示方向燈之目的係為使其他用路人
    得預知該車之行車動向而為安全之措施，若未打方向燈可能
    影響後方車輛之行車安全，系爭路口為斜交路口(Y字路口)
    ，於路口號誌顯示圓形綠燈時，後車無法預知系爭汽車欲行
    駛方向為何，自應循上開道路交通安全規則第109條第2項規
    定顯示行駛方向側之方向燈，以達防禦駕駛之目的；又依新
    北市政府交通局109年4月29日新北交工字第1090743009號函
    覆內容（見本院卷第75頁）就『沿中正路左轉中正路往北方
    向是否屬轉彎行為』，略以:「經查案址為斜交路口，中正路
    往北方向為左轉彎，係屬轉彎行為，需依道路交通安全規則
    第91條及第102條規定行駛。」等語，故行經該路段之用路
    人自應依規定顯示方向燈，原告雖主張其係沿中正路騎乘，
    不屬轉彎行為，顯屬誤解。
⑵、原告既為合法考領機車駕駛執照之人，有機車車籍查詢資料
    及駕駛人基本資料為憑（見本院卷第89-91頁），其對上述
    規定應知之甚詳，並應確實遵守，是原告前揭所述，無非單
    方所執之詞，委無足取。綜上所述，被告依法裁處，應無違
    誤。
六、本件判決基礎已經明確，兩造其餘的攻擊防禦方法及訴訟資
    料經本院斟酌後，核與判決結果不生影響，無一一論述及調
    查之必要，一併說明。
七、結論：原處分並無違誤，原告訴請撤銷為無理由，應予駁回
    。本件第一審裁判費為300 元，所以確定第一審訴訟費用額
    為300 元，由原告負擔。
八、依行政訴訟法第195 條第1 項後段、第236 條、第98條第1
    項前段、第237 條之8 第1 項、第237 條之9 第1 項，判決
    如主文。
中　　華　　民　　國　　111 　年　　10　　月　　27　　日
                  行政訴訟庭  法  官  陳伯厚
一、上為正本係照原本作成。
二、如不服本判決，應於判決送達後20日內，向本院提出上訴狀
    並表明上訴理由（原判決所違背之法令及其具體內容或依訴
    訟資料可認為原判決有違背法令的具體事實），其未載明上
    訴理由者，應於提出上訴後 20 日內向本院補提理由書（上
    訴狀及上訴理由書均須按他造人數附繕本，如未按期補提上
    訴理由書，則逕予駁回上訴），並應繳納上訴裁判費新臺幣
    750 元。　　
                              書記官  陳柔吟　　
中　　華　　民　　國　　111 　年　　10　　月　　27　　日